臺灣基隆地方法院刑事裁定　　　　　　 100年度撤緩字第34號
聲　請　人　臺灣基隆地方法院檢察署檢察官
受　刑　人　陳廷文
上列聲請人因受刑人違反毒品危害防制條例案件（本院99年度訴
字第896 號），聲請撤銷緩刑之宣告（100 年度執聲字第491 號
），本院裁定如下：
    主  文
聲請駁回。
    理  由
一、聲請意旨略以：受刑人陳廷文因犯施用第一級毒品罪，經本
    院於民國99年11月30日以99年度訴字第896 號判決判處應執
    行有期徒刑8 月，如易科罰金以新臺幣1 千元折算1 日，緩
    刑3 年，於100 年1 月3 日確定在案。復於緩刑前即98年3
    月17日上午10時許更犯施用第一級毒品罪，經本院於100 年
    4 月29日以100 年度基簡字第637 號判決判處有期徒刑6 月
    ，如易科罰金以新臺幣1 千元折算1 日，於100 年5 月30日
    確定。核該受刑人所為，已合於刑法第75條之1 第1 項第1
    款所定撤銷緩刑宣告之原因，原宣告之緩刑已難收其預期效
    果，爰依刑事訴訟法第476 條規定聲請撤銷等語。
二、按受緩刑之宣告，緩刑前因故意犯他罪，而在緩刑期內受6
    月以下有期徒刑、拘役或罰金之宣告確定，足認原宣告之緩
    刑難收其預期效果，而有執行刑罰之必要者，得撤銷其宣告
    ，刑法第75條之1 第1 項第1 款定有明文。考其（94年2 月
    2 日修正公布之）立法意旨：「…現行關於緩刑前或緩刑期
    間故意犯他罪，而在緩刑期內受得易科罰金之有期徒刑之宣
    告者，列為應撤銷緩刑之事由，因認過於嚴苛，而排除第75
    條應撤銷緩刑之事由，移列至得撤銷緩刑事由，俾使法官依
    被告再犯情節，而裁量是否撤銷先前緩刑之宣告；其次，如
    有前開事由，但判決宣告拘役、罰金時，可見行為人仍未見
    悔悟，有列為得撤銷緩刑之事由，以資彈性適用，爰於第1
    項第1 款、第2 款增訂之。…本條採用裁量撤銷主義，賦與
    法院撤銷與否之權限，特於第1 項規定實質要件為『足認原
    宣告之緩刑難收其預期效果，而有執行刑罰之必要』，供作
    審認之標準。…」，可知於上揭「得」撤銷緩刑宣告之情形
    ，法官應依職權本於合目的性之裁量，妥適審酌被告所犯前
    後數罪間，關於法益侵害之性質、再犯之原因、違反法規範
    之情節是否重大、被告主觀犯意所顯現之惡性及其反社會性
    等情，是否已使前案原為促使惡性輕微之被告或偶發犯、初
    犯改過自新而宣告之緩刑，已難收其預期之效果，而確有執
    行刑罰之必要；此與刑法第75條第1 項所定2 款要件有一具
    備，即毋庸再行審酌其他情狀，「應」逕予撤銷緩刑之情形
    不同。
三、本件受刑人前因犯施用第一級毒品罪，共2 罪，經本院於99
    年11月30日以99年度訴字第896 號判決各處有期徒刑6 月，
    如易科罰金以新臺幣1 千元折算1 日，應執行有期徒刑8 月
    ，如易科罰金以新臺幣1 千元折算1 日，緩刑3 年，並於10
    0 年1 月3 日確定（下稱「後案」），其所受緩刑之宣告，
    自裁判確定之日起算，至104 年1 月2 日期滿；受刑人另於
    緩刑前之98年3 月17日上午10時許犯施用第一級毒品罪，經
    本院於100 年4 月29日以100 年度基簡字第637 號判決判處
    有期徒刑6 月，如易科罰金以新臺幣1 千元折算1 日，並於
    100 年5 月30日確定（下稱「前案」）等情，固有臺灣高等
    法院被告前案紀錄表、臺灣基隆地方法院檢察署執行案件資
    料表及前揭本院判決2 件在卷可稽，足認受刑人有「緩刑前
    因故意犯他罪，而在緩刑期內受6 月以下有期徒刑之宣告確
    定」之情形，而具刑法第75條之1 第1 項第1 款「得」撤銷
    緩刑宣告之事由。惟查：受刑人所犯前案曾經臺灣基隆地方
    法院檢察署檢察官為以98年度毒偵字第835 號為緩起訴處分
    確定，於緩起訴期間內，受刑人確有依檢察官命令接受戒癮
    治療（前往行政院衛生署基隆醫院服用美沙冬）及觀護人生
    活輔導，甚至經由觀護人轉介，入住戒毒復健機構「行政院
    衛生署草屯療養院茄荖山莊」達7 個月之久（99年7 月26日
    至100 年3 月1 日），有上開緩起訴處分書、保護管束輔導
    紀錄及行政院衛生署草屯療養院100 年7 月5 日草療精字第
    1000005617號函附卷可憑，足見受刑人非無戒毒之意圖與努
    力，應予肯定。再施用毒品本屬自戕行為，未對他人法益造
    成明顯而立即之危害，且施用第一級毒品罪之法定本刑為「
    6 月以上5 年以下有期徒刑」，受刑人所犯前案經檢察官撤
    銷原緩起訴處分、提起公訴後，本院100 年度基簡字第637
    號判決僅量處受刑人有期徒刑6 月，並為易科罰金之諭知，
    亦堪認其犯罪情節並非重大。況依臺灣高等法院被告前案紀
    錄表之記載，受刑人所犯前案經本院判決確定、移送檢察官
    執行後，檢察官業已審酌相關情狀，准其易服社會勞動1098
    小時，受刑人既有可能無須入監執行前案所宣告之6 月有期
    徒刑，逐步回歸正常生活，自不能遽認目前有必要執行後案
    所宣告應執行之8 月有期徒刑。此外，聲請人復不能釋明受
    刑人之行為顯現何等惡性或反社會性，足證受刑人無法改過
    自新、原宣告之緩刑難收其預期效果。綜上所述，本件尚不
    具備刑法第75條之1 第1 項第1 款之實質要件，揆諸前揭說
    明，聲請人聲請撤銷受刑人所犯後案判決宣告之緩刑，為無
    理由，應予駁回。
四、依刑事訴訟法第220 條，裁定如主文。
中    華    民    國   100    年    9     月    7     日
                  刑事第二庭  法  官  羅貞元
以上正本證明與原本無異。
對於本件裁定如有不服，應於收受送達後5日內，向本院提出抗
告書狀，敘述抗告之理由，抗告於臺灣高等法院。
中    華    民    國   100    年    9     月    7     日
                              書記官  陳永祥